臺灣桃園地方法院民事判決　　　　　　　99年度訴字第1897號
原　　　告　楊李吉花
被　　　告　蔡徐富容在桃園女.
　　　　　　黃正漳
　　　　　　彭金碁
上列當事人間損害賠償事件，原告就本院刑事庭95年度訴字第13
58號偽造文書等刑事案件提起附帶民事訴訟（95年度附民字第11
9 號），經本院刑事庭於民國99年8 月20日裁定移送前來，本院
於民國100年9月16日言詞辯論終結，判決如下：
    主  文
被告應連帶給付原告新臺幣壹佰壹拾萬元。
被告蔡許富容應給付原告參佰參拾貳萬元。
原告其餘之訴駁回。
訴訟費用由被告蔡徐富容、被告黃正漳、被告彭金碁連帶負擔百
分之二十六，餘由被告蔡徐富容負擔。
本判決第一項於原告以新台幣參拾柒萬元為被告供擔保後，得假
執行。
本判決第二項於原告以新台幣壹佰壹拾壹萬元為被告蔡富容供擔
保後，得假執行。
原告其餘假執行之聲請駁回。
    事實及理由
壹、程序方面：
一、按訴狀送達後，原告不得將原訴變更或追加他訴，但擴張或
    減縮應受判決事項之聲明者，不在此限。民事訴訟法第255
    條第1 項但書第3 款定有明文。又原告於判決確定前，得撤
    回訴之全部或一部。但被告已為本案之言詞辯論者，應得其
    同意。訴之撤回應以書狀為之。但於期日，得以言詞向法院
    或受命法官為之。以言詞所為訴之撤回，應記載於筆錄，．
    ．。為同法第262 條第1 項、第2 項所明定。
二、原告提起本件附帶民事訴訟，其聲明第1 項原係請求：被告
    應連帶給付原告新台幣（下同）531 萬元及自起訴狀繕本送
    達翌日起至清償日止，按年息5 ％計算之利息【見本院95年
    度附民字第119 號卷（下稱附民卷）第3 頁】。嗣原告於本
    院最後言詞辯論期日變更聲明為：被告應連帶給付原告442
    萬元，同時撤回上述利息之請求（見本院卷第108 頁）。以
    上，核屬聲明之減縮及訴之一部分撤回，合於上揭規定，應
    予准許。
三、被告均經合法通知，未於言詞辯論期日到場，核無民事訴訟
    法第386 條各款所列情形，爰依原告聲請，由其一造辯論而
    為判決。
貳、實體方面：
一、原告主張：(一)被告蔡徐富容前於民國91年間，見原告為印尼
    華僑，識字未深可欺，於同年6 間自稱係從事法拍屋業者，
    邀原告出資標購法院拍賣之房屋，而於91年9 月至12月間先
    向原告謊稱已為其投入標購房屋之用，並陸續以上開同一手
    法向其詐得202 萬元（詳附表一編號1.2.3.所載）。(二)被告
    蔡徐富容再於94年1 月間與黃正漳、彭金碁基於共同詐欺之
    犯意，推由黃正漳在電話中扮演臺灣桃園地方法院（下稱桃
    園地院）法官、彭金碁出面扮演桃園地院「代書」，謊稱已
    為其投入標購平鎮市○○路○段26號土地之用，使原告誤認
    被告及其同夥得以操控桃園地院民事執行拍賣業務而陷於錯
    誤，再接續匯款110 萬元至被告蔡徐富容指定之黃正漳所設
    桃園市信用合作社中山分社帳號0000000000-0帳戶（下稱系
    爭帳戶），被告黃正漳並在其00000000000號電話通話中，
    向原告確認其係「黃法官」且已收得標購款（詳附表編號4.
    至9.）。(三)嗣被告蔡徐富容94年4 月至5 月間再以上開手法
    ，邀原告出資標購法院拍賣之房屋，謊稱已為其投入標購平
    鎮市○○路65號土地之用，向其詐取如附表編號10.至14.之金
    錢共130 萬元，而原告以現金交付於被告蔡徐富容，被告蔡
    徐富容為取信原告，先開立借據四紙予原告，復推由訴外人
    陳光勇偽造桃園地院收據4 紙再交付原告表示詐得款項確已
    代其給付國庫而行使之（即附表編號10.至14.之行為）。被告
    三人上開刑事詐欺案件，業經鈞院第一審判決認定共同詐欺
    罪成立，爰依民法共同侵權行為請求被告連帶賠償等語。並
    聲明：1.被告應連帶給付原告442 萬元。2.願供擔保，請准
    宣告假執行。
二、被告經合法通知，均未於言詞辯論期日到場，亦未提出書狀
    ，為任何聲明或陳述。
三、原告主張遭被告以附表所示手法之詐術詐騙金錢之事實，業
    據其提出本院95年度訴字第1358號、96年度訴字第1007號、
    97年度訴字第558 號及97年度訴字第877 號刑事判決等影本
    在卷可稽；又上開事實，業據臺灣桃園地院法院檢察署（下
    稱桃園地檢署）檢察官偵查後對被告提起偽造文書等案件起
    訴，並經本院刑事庭一審判決被告共同詐欺罪成立在案，復
    經本院依職權調取上開刑事卷證查閱屬實。而被告已於相當
    期間受合法通知，未於言詞辯論期日到場，亦未提出書狀為
    任何聲明或陳述，依民事訴訟法第280 條第3 項準用同條第
    1 項之規定，應視同自認，從而，原告主張之事實，堪信為
    真正。
四、按數人共同不法侵害他人之權利者，連帶負損害賠償責任；
    不能知其中孰為加害人者，亦同；造意人及幫助人，視為共
    同行為人，民法第185 條定有明文。經查，被告蔡徐富容前
    於91年間對原告謊稱其為從事法拍屋業者，嗣於同年1 月10
    日夥同被告黃正漳、被告彭金碁於94年1 月10日至同年4 月
    26日間，由蔡徐富容佯裝牽線，以黃正漳於電話中（電話號
    碼：000000 00 00）扮演桃園地院之法官、彭金碁出面扮演
    桃園地院之代書之方式，謊稱渠等已投入標購桃園縣平鎮市
    ○○路○ 段26號土地一案，致原告誤信渠等得以操控桃園地
    院民事執行拍賣業務，而分別於94年1 月10日、1 月17日、
    1 月18日、1 月26日、3 月30日及4 月26日匯款總計110 萬
    元至被告黃正漳設於桃園市信用合作社中山分社系爭帳戶，
    此有被告蔡徐富容出具之切結書載明上開詐騙手法可稽（見
    桃園地檢署94年度偵字第18377 號卷，第38頁），及被告黃
    正漳之存摺與匯款回條6 紙可按（見同上卷，第39至41頁、
    第103 頁至108 頁），是被告三人故意共同施用詐術不法侵
    害原告行為（即為附表編號4.至9.之行為），致原告受有11
    0 萬元之損害，原告主張被告應負共同侵權行為連帶損害賠
    償責任，洵屬有據。
五、至於，原告復主張被告三人另以附表編號1.至3.之手法詐欺
    原告，致原告受有202 萬元之損害，並主張被告三人復以附
    表編號10.至14.之手法詐騙原告，致原告受有共130 萬元之損
    害等情，惟此部分係被告蔡徐富蓉單獨以上開手法詐欺原告
    ，有切結書、被告蔡徐富容出具之協議書、收據及其夥同訴
    外人陳光勇偽造之桃園地院收據4 紙附於桃園地檢署94年度
    偵字第18377 號卷，第61至63頁、第42至46頁及第47頁至第
    50頁內可佐，並經本院調閱上開卷證查閱無訛；然並無證據
    證明此部分被告黃正漳、彭金碁有與被告蔡徐富榮共同侵害
    原告之不法行為，是原告主張被告黃正漳、彭金碁與被告蔡
    徐富榮成立共同侵權行為云云，即無足取。從而，原告主張
    被告蔡徐富容不法侵害其權利，致其受有332 萬（202 萬＋
    130 萬元）之損害，應負侵權行為損害賠償責任，核屬有據
    。逾此部分之請求，則屬無據，不能准許。
六、綜上所述，原告依共同侵權行為之法律關係，請求被告連帶
    給付110 萬元；另依侵權行為之法律關係，請求被告蔡徐富
    蓉應給付原告332 萬元為有理由，應予准許。其逾此部分之
    請求，為無理由，不應准許。至原告請求「連帶給付」，雖
    有部分遭駁回，惟本件判決主文第1 、2 項合計之金額即為
    原告請求總金額，爰依民事訴訟法第79條規定，仍命被告負
    擔全部訴訟費用，併予敘明。
七、原告陳明願供擔保聲請宣告假執行，於法並無不合，爰酌定
    相當擔保金額准許之。
八、訴訟費用負擔之依據：依民事訴訟法第第79條，判決如主文
    。
中    華    民    國    100    年    10    月   11    日
                  民事第二庭    法  官  張金柱
如對本判決上訴，須於判決送達後20日內向本院提出上訴狀。如
委任律師提起上訴，應一併繳交上訴審裁判費。
以上正本係照原本作成。
中    華    民    國   100    年    10    月    12    日
                                書記官  葉靜瑜
附表一：
┌──┬─────┬─────┬──────┬────────────────────────┬──────┐
│編號│被      告│被  害  人│犯罪時間    │犯罪手法                                        │被害金額金額│
├──┼─────┼─────┼──────┼────────────────────────┼──────┤
│ 1  │蔡徐富容  │楊李吉花  │91年9月     │蔡徐富容於91年6 間自稱係從事法拍屋業者，邀楊李吉│75萬        │
│    │          │          │            │花出資標購法院拍賣之房屋，而於91年9 月至12月間先│            │
│    │          │          │            │向楊李吉花謊稱已為其投入標購房屋之用，並陸續以上│            │
│    │          │          │            │開同一手法向其詐得202 萬元。                    │            │
├──┼─────┼─────┼──────┼────────────────────────┼──────┤
│ 2  │蔡徐富容  │楊李吉花  │91年10月    │同上                                            │86萬        │
├──┼─────┼─────┼──────┼────────────────────────┼──────┤
│ 3  │蔡徐富容  │楊李吉花  │91年11、12月│同上                                            │41萬        │
│    │          │          │間          │                                                │            │
├──┼─────┼─────┼──────┼────────────────────────┼──────┤
│ 4  │蔡徐富容  │楊李吉花  │94年1月10日 │蔡徐富容再於94年1 月間與黃正漳、彭金碁基於意圖為│60萬        │
│    │黃正漳    │          │            │自己不法所有之犯意聯絡，推由黃正漳在電話中扮演臺│            │
│    │彭金碁    │          │            │灣桃園地方法院法官、彭金碁出面扮演臺灣桃園地方法│            │
│    │          │          │            │院「代書」，謊稱已為其投入標購平鎮市○○路○段26│            │
│    │          │          │            │號土地之用，使楊李吉花誤認彼等同夥得以操控臺灣桃│            │
│    │          │          │            │園地方法院民事執行拍賣業務而陷於錯誤，再接續匯款│            │
│    │          │          │            │110 萬元至蔡徐富容指定之黃正漳所設桃園市信用合作│            │
│    │          │          │            │社中山分社帳號0000000000-0帳戶，黃正漳並在其0938│            │
│    │          │          │            │076682號電話通話中，向楊李吉花確認其係「黃法官」│            │
│    │          │          │            │且已收得標購款。                                │            │
├──┼─────┼─────┼──────┼────────────────────────┼──────┤
│ 5  │蔡徐富容  │楊李吉花  │94年1月17日 │同上                                            │20萬        │
│    │黃正漳    │          │            │                                                │            │
│    │彭金碁    │          │            │                                                │            │
├──┼─────┼─────┼──────┼────────────────────────┼──────┤
│ 6  │蔡徐富容  │楊李吉花  │94年1月18日 │同上                                            │10萬        │
│    │黃正漳    │          │            │                                                │            │
│    │彭金碁    │          │            │                                                │            │
├──┼─────┼─────┼──────┼────────────────────────┼──────┤
│ 7  │蔡徐富容  │楊李吉花  │94年1月26日 │同上                                            │2萬         │
│    │黃正漳    │          │            │                                                │            │
│    │彭金碁    │          │            │                                                │            │
├──┼─────┼─────┼──────┼────────────────────────┼──────┤
│ 8  │蔡徐富容  │楊李吉花  │94年3月30日 │同上                                            │12萬        │
│    │黃正漳    │          │            │                                                │            │
│    │彭金碁    │          │            │                                                │            │
├──┼─────┼─────┼──────┼────────────────────────┼──────┤
│ 9  │蔡徐富容  │楊李吉花  │94年4月26日 │同上                                            │6萬         │
│    │黃正漳    │          │            │                                                │            │
│    │彭金碁    │          │            │                                                │            │
├──┼─────┼─────┼──────┼────────────────────────┼──────┤
│ 10 │蔡徐富容  │楊李吉花  │94年4月12日 │蔡徐富容於再以上開手法，邀楊李吉花出資標購法院拍│30萬        │
│    │          │          │            │賣之房屋，謊稱已為其投入標購平鎮市○○路65號土地│            │
│    │          │          │            │之用，向其詐取數額不等之金錢，而楊李吉花以現金交│            │
│    │          │          │            │付於蔡徐富容，蔡徐富容為取信楊李吉花，先開立借據│            │
│    │          │          │            │四紙予楊李吉花，復基於行使偽造公文書之犯意聯絡，│            │
│    │          │          │            │推由陳光勇偽造臺灣桃園地方法院收據4 紙（每紙收據│            │
│    │          │          │            │                                                │            │
│    │          │          │            │                                                │            │
│ 12 │蔡徐富容  │楊李吉花  │94年4月15日 │同上                                            │60萬        │
├──┼─────┼─────┼──────┼────────────────────────┼──────┤
│    │          │          │            │                                                │            │
│    │          │          │            │                                                │            │
│ 13 │蔡徐富容  │楊李吉花  │94年4月15日 │同上                                            │5萬         │
├──┼─────┼─────┼──────┼────────────────────────┼──────┤
│    │          │          │            │                                                │            │
│    │          │          │            │                                                │            │
│ 14 │蔡徐富容  │楊李吉花  │94年5月11日 │同上                                            │5萬         │
└──┴─────┴─────┴──────┴────────────────────────┴──────┘